【裁判字號】    98,易,3580
【裁判日期】    990129
【裁判案由】    詐欺
【裁判全文】
臺灣臺北地方法院刑事判決              98年度易字第3580號
公  訴  人  臺灣臺北地方法院檢察署檢察官
被      告  甲○○
上列被告因詐欺案件，經檢察官提起公訴（98年度偵字第23200
號），被告於準備程序進行中就被訴事實為有罪之陳述，經合議
庭裁定改行簡式審判程序，本院判決如下：
    主  文
甲○○幫助意圖為自己不法之所有，以詐術使人將本人之物交付
，處拘役肆拾日，如易科罰金，以新臺幣壹仟元折算壹日。
    事  實
一、甲○○業已成年，依其智識經驗可知金融機構帳戶之存摺、
    提款卡（含密碼）為個人信用之重要表徵，任何人皆可自行
    前往金融機構申請，並無特別之窒礙，且可預見將自己之存
    摺、提款卡（含密碼）交予他人，可能因此供不法詐騙集團
    份子用以詐使他人匯入款項後，再加以提領運用，而能預見
    可能因此幫助他人從事詐欺取財犯罪，仍不違其本意，基於
    幫助詐欺取財之不確定故意，於民國98年8月3日，在不詳地
    點，以新臺幣（以下同）3千元代價，將其申請之中國信託
    商業銀行板橋分行帳號000000000000號帳戶（下稱中國信託
    銀行帳戶）之存摺、提款卡（含密碼）及其不知情之配偶鄭
    忠賢所有之聯邦商業銀行通化分行帳號000000000000號帳戶
    （下稱聯邦銀行帳戶）之存摺、提款卡（含密碼），交予姓
    名年籍不詳之人。嗣該人得手後，旋供自己或他人所屬之犯
    罪集團使用，意圖為自己或第三人不法之所有：（一）於98
    年8月3日下午5時30分許，撥打電話向乙○○佯稱係奇摩拍
    賣網站「賣家戀衣坊」員工，以先前交易錯誤為由，要求乙○○提供郵局之服務電話，嗣由他人假冒郵局服務人員向乙○○謊稱轉帳錯誤，致乙○○誤信為真，於98年8月3日晚間
    7時許，在桃園縣八德市○○路○段965號1樓之中國信託簡易
    型分行，依指示將共10萬100元匯入甲○○上開帳戶，未幾
    旋遭提領一空。（二）於98年8月3日晚間6時30分許，撥打
    電話向丙○○佯稱先前購物時付款方式設定錯誤云云，嗣由
    他人假冒國泰世華銀行員工向丙○○謊稱需至自動櫃員機操
    作解除始能取消自動扣款，致丙○○誤信為真，於98年8 月
    3日匯款2萬9,989元至鄭忠賢上開帳戶，未幾旋遭提領一空
    。（三）於98年8月3日晚間7時40分許，撥打電話向丁○○
    佯稱係網路購物公司員工，以信用卡刷卡錯誤為由，要求丁○○提供郵局之服務電話，嗣由他人假冒郵局服務人員向丁○○謊稱帳戶疑似因洗錢而遭凍結，致丁○○陷於錯誤，於
    98年8月3日晚間9時30分許，在臺北縣中和市○○路一帶之
    聯邦銀行將2萬元匯入鄭忠賢上開帳戶，未幾旋遭提領一空
    。嗣因乙○○、丙○○及丁○○相繼發現遭騙報警處理，經
    調閱甲○○及鄭忠賢上開帳戶之開戶及交易明細等資料後，
    始循線查獲，而悉上情。
二、案經臺北縣政府警察局新店分局報告臺灣臺北地方法院檢察
    署檢察官偵查起訴，甲○○於準備程序進行中就被訴事實為
    有罪之陳述，經合議庭裁定改行簡式審判程序。
    理  由
一、前揭事實，業據被告甲○○迭於本院準備程序中及審理時坦
    承不諱（見本院第9頁至第13頁反面），並經證人即被害人
    乙○○、丙○○、丁○○分別於警詢時、偵查中檢察官訊問
    時證述明確（見臺北地檢署98年度偵字第23200號卷第6頁至
    第7頁、第30頁至第31頁、第33頁至第34頁、第39頁至第39
    頁反面），且有上開被告中國信託銀行帳戶及訴外人鄭忠賢
    所有之聯邦銀行帳戶之開戶及歷史交易明細資料，證人乙○○匯款明細表10紙、證人丙○○匯款明細表一紙等件（見同
    上偵查卷第9頁至第11頁、第17頁至第18頁反面、第35頁至
    第37頁、第31頁反面）在卷可稽，本件事證明確，被告犯行
    洵堪認定，應予依法論科。
二、按刑法上之幫助犯，係對於犯罪與正犯有共同之認識，而以
    幫助之意思，對於正犯資以助力，而未參與實施犯罪之行為
    者而言，有最高法院88年度臺上字第1270號判決意旨可資參
    照。是以，如未參與實施犯罪構成要件之行為，且係出於幫
    助之意思提供助力，即屬幫助犯，而非共同正犯。查被告係
    將上開帳戶存摺、提款卡、密碼等物以3千代價交付予真實
    姓名年籍不詳之成年人，該成年人所屬之不法詐騙集團份子
    利用被告之幫助意圖為自己不法之所有，施用詐術使證人即
    被害人乙○○、丙○○、丁○○陷於錯誤，而分別匯款至被
    告所提供之前開各該帳戶內，是被告所為係參與詐欺罪構成
    要件以外之行為，且在無證據證明被告係以正犯而非以幫助
    犯之犯意參與犯罪之情形下，應認其所為係幫助犯而非正犯
    行為。核被告所為，係犯刑法第339條第1項、第30條第1項
    之詐欺取財罪之幫助犯。被告係以一交付首揭帳戶存摺、提
    款卡、密碼等資料予他人之行為，幫助不法詐騙集團份子侵
    害被害人乙○○、丙○○、丁○○等3人之財產法益，故係
    一行為觸犯數罪名，為想像競合犯，應依刑法第55條規定，
    從一重處斷。又被告係幫助他人犯前開罪名，爰依刑法第30
    條第2項之規定，按正犯之刑減輕之。爰審酌被告身為智慮
    健全之成年人，竟不顧政府近來為查緝犯罪，大力宣導民眾
    勿因出售、出借帳戶或提供資料因而成為犯罪集團之幫兇，
    僅為求蠅利即任意將上開帳戶交付與真實姓名年籍不詳之成
    年人，提供不法詐騙集團份子使用，危害社會治安及金融交
    易安全，徒增被害人尋求救濟之困難，使犯罪追查趨於複雜
    ，然衡諸被告應係需款孔急，一時貪欲失慮，始提供帳戶，
    尚非主導詐騙之人，被害人所受損害非微，被告犯後復坦承
    犯行等一切情狀，量處如主文所示之刑，並諭知易科罰金之
    折算標準。
據上論斷，應依刑事訴訟法第273條之1第1項、第299條第1項前
段，刑法第339條第1項、第30條第1項前段、第2項、第55條、第
41條第1項前段，刑法施行法第1條之1第1項、第2項前段，判決
如主文。
本案經檢察官林怡君到庭執行職務。
中    華    民    國    99  年    1    月     29      日
                  刑事第五庭    法  官  鄭昱仁
上正本證明與原本無異。
如不服本判決應於收受送達後10日內向本院提出上訴書狀，並應
敘述具體理由；其未敘述上訴理由者，應於上訴期間屆滿後20日
內向本院補提理由書（均須按他造當事人之人數附繕本）「切勿
逕送上級法院」。告訴人或被害人如對於本判決不服者，應具備
理由請求檢察官上訴，其上訴期間之計算係以檢察官收受判決正
本之日期為準。
                                書記官  宋德華
中    華    民    國    99  年    1    月     29      日
附錄論罪科刑法條全文
中華民國刑法第339條（普通詐欺罪）
意圖為自己或第三人不法之所有，以詐術使人將本人或第三人之
物交付者，處5年以下有期徒刑、拘役或科或併科1千元以下罰金
。
以前項方法得財產上不法之利益或使第三人得之者，亦同。
前二項之未遂犯罰之。

司法院資訊處製作；財團法人民間司法改革基金會備份。
